臺灣高雄地方法院民事裁定
111年度鳳補字第454號
原      告  凱基商業銀行股份有限公司


法定代理人  龐德明  


上列原告與被告蔡**等人間請求代位分割遺產事件，本院裁定如
下：
    主  文
本件移送臺灣高雄少年及家事法院。
    理  由
一、按訴訟之全部或一部，法院認為無管轄權者，依原告聲請或
    依職權以裁定移送於其管轄法院。民事訴訟法第28條第1項
    定有明文。次按因繼承回復、遺產分割、特留分、遺贈、確
    認遺囑真偽或其他繼承關係所生請求事件，為家事事件法第
    3條第3項第6款所稱丙類事件，依同法第2條前段規定應由少
    年及事法院處理之。又所謂專屬管轄，係指法律規定某類事
    件專屬一定法院管轄之謂，凡法律規定某類事件僅得由一定
    法院管轄者，縱未以法文明定「專屬管轄」字樣，仍不失其
    專屬管轄之性質。家事事件法第2條亦於立法理由揭示：「
    為貫徹家事事件（包括家事訴訟事件、家事非訟事件及家事
    調解事件）專業處理之精神，爰於本條明定家事事件之事務
    管轄法院」之意旨明確，足見該條乃依事件性質而定管轄誰
    屬之事務管轄規定，具專屬及強制性質，亦即少年及家事法
    院對於家事事件之管轄，較諸普通法院，性質上為專屬管轄
    ，且事關公益，不許捨棄責問權（參見吳明軒著民事訴訟法
    下冊，民國102年7月修訂10版第1391至1392頁）。家事事件
    法第70條第2款則明定，因遺產分割所生請求事件，得由主
    要遺產所在地之法院管轄，如該主要遺產所在地設有少年及
    家事法院，應即專屬該少年及家事法院管轄，而不得逕由普
    通法院管轄，方無違前揭家事事件法所定管轄意旨（臺灣高
    等法院暨所屬法院106年法律座談會民事類提案第30號研討
    結果二）。
二、經查，本件原告訴之聲明為：被代位人蔡美玲及其他被告就
    被繼承人蔡○○所遺如附表所示之遺產應予分割，並請求准予
    按應繼分各43分之1分割為分別共有（本院卷第11頁），並
    主張係代位債務人即蔡美玲訴請分割與其他繼承人因繼承而
    公同共有如附表所示遺產，為求使蔡美玲之應繼分浮現，俾
    解消公同共有狀態而為分別共有，以拍賣蔡美玲之持分取償
    ，為提起本件訴訟之目的。準此，本院審酌原告起訴目的係
    在解消公同共有狀態，使蔡美玲按其應繼分可得如附表所示
    遺產之持分，以分別共有狀態呈現，亦即本件訴訟係以：①
    搜尋被繼承人蔡○○之全體繼承人（民法第1148條第1項）；②
    定各該繼承人之應繼分比例（民法第1138條至1144條）；③
    搜尋蔡○○除如附表所示之遺產外，是否別無其他遺產（民法
    第1151條）為主要爭點，核與分割共有物性質上為處分行為
    ，普通法院受理裁判分割共有物訴訟，其審理重點係在尋求
    對物之共有人適當、公允之方法，依原物分配、變價分配，
    或以原物之一部分配予各共有人，他部分變賣以價金分配於
    各共有人，俾解消物之共有狀態，使其分歸各共有人單獨所
    有（民法第824條第2項），兩者顯然有別，本件訴訟性質上
    既不脫遺產分割所涉繼承人誰屬、應繼分比例、全體遺產範
    圍等要件，揆諸前開規定及說明，本件核屬家事事件法第3
    條第3項第6款規定之丙類事件「遺產分割」家事事件，而附
    表所示之遺產所在地位於高雄市林園區，應專屬臺灣高雄少
    年及家事法院（下稱少家法院）管轄。茲原告向無管轄權之
    本院提起本件訴訟，顯有違誤，依家事事件法第70條第2款
    、第2條前段之規定應由少家法院管轄，爰依職權將本件移
    送於該管轄法院。
三、依民事訴訟法第28條第1項，裁定如主文。
中　　華　　民　　國　　111 　年　　8 　　月　　3 　　日
                  鳳山簡易庭  法  官    藍雅筠
以上正本係照原本作成。　　　　　　　　　
如對本裁定抗告須於裁定送達後10日內向本院提出抗告狀，並繳
納裁判費新台幣1,000元。
中　　華　　民　　國　　111 　年　　8 　　月　　3 　　日
                              書記官    蔡毓琦
附表：
編號          財產內容  權利範圍 1 高雄市○○區○○段0000地號土地（面積：527平方公尺）    全部 2 高雄市○○區○○○段0000地號土地（面積：820平方公尺）    全部